【裁判字號】    89,訴緝,175
【裁判日期】    891212
【裁判案由】    偽證
【裁判全文】
臺灣板橋地方法院刑事判決                        八十九年度訴緝字第一七五號
    公  訴  人  臺灣板橋地方法院檢察署檢察官
    被      告  甲○○
右列被告因偽證案件，經檢察官提起公訴 (八十八年度偵字第一九六一五號)，本院
判決如左：
    主  文
甲○○證人，於執行審判職務之公署審判時，於案情有重要關係之事項，供前具結，
而為虛偽陳述，處有期徒刑參月。
    事  實
一、甲○○於民國八十七年一月初，明知曾百麒正因涉嫌偽造文書案件繫屬法院爭訟
    中（即臺灣板橋地方法院八十七年度自字第六號被告曾百麒偽造文書案），竟因
    經濟困頓，而以新台幣（下同）一百萬元之代價，應允曾百麒所提議出庭作證該
    偽造文書案中之相關變造公文書出自其所為，經二人達成合意後，甲○○遂基於
    偽造關係他人刑事被告案件證據之犯意，於同年一月間某日，與曾百麒相約於台
    北縣政府附近之某家「上班族」泡沬紅茶店內，並在曾百麒所拿出乙紙空白協議
    書上簽名，虛偽表示曾於八十五年一月二十八日受曾百麒委託辦理鬱金香建設股
    份有限公司（下稱鬱金香公司）向台北縣政府申請市場設立許可及建造執照之全
    程申請相關事宜，而偽造關係曾百麒刑事被告案件之證據，曾百麒同時交付陳貞
    彥建築師事務所於八十六年十二月九日發函通知正豐化學股份有限公司（下稱正
    豐公司）及鬱金香公司受委辦公文函件係變造乙情之存證信函、正豐公司自訴曾
    百麒偽造文書之自訴狀繕本及台北縣政府六十六年十一月二十六日八六北府工建
    字第四四八四三四號註銷該申請案之函件等文件予甲○○，並向甲○○解說相關
    情節。曾百麒則於涉訟之自訴案件第二次開庭調查時即八十七年十月二十二日，
    將前揭協議書庭呈承審法官使用，並請求傳喚甲○○出庭作證。甲○○為圓謊上
    述委託辦理偽情，本依開庭通知書應於八十七年十二月二十二日出庭應訊，遂先
    與曾百麒再次相約於八十七年十二月二十一日在台北縣板橋市○○路○段羅曼咖
    啡店內，由曾百麒在乙紙空白協議書背面記載解說申請建築執照之過程予甲○○
    明瞭。惟翌日甲○○到庭報到後，因心虛臨陣脫逃，未能出庭作證。經法院再傳
    喚甲○○於八十八年一月二十六日上午十一時出庭應訊，甲○○當日即偕同友人
    林明泉至法院，並於法庭大樓樓下，由林明泉先代收下曾百麒所交付之一包用牛
    皮紙袋包裝之二十五萬元佣金，甲○○進而於本院調查時，以證人之身分與曾百
    麒前往台灣板橋地方法院第十三法庭應訊，庭訊間甲○○則於具結後，就承審法
    官所訊問有關曾百麒偽造文書案之重要關係事項，虛偽證述：伊係於八十五年一
    月二十四日受曾百麒委託辦理本件申請事宜：八六北府建三字第一八九五一二號
    （公訴人誤載為0000000號）公文書，係伊自己於八十六年間在萬華住處
    以剪貼、影印方式變造後持之申請云云，等不實之事項，而經書記官記載於當日
    之訊問筆錄上供作證據。惟事後曾百麒並未依約定交付剩餘之七十五萬元予甲○
    ○，而僅再交付四十五萬元予甲○○。甲○○心有不甘且深覺不妥，嗣於同年二
    月二十三日再次出庭應訊，於前開自訴案件判決確定前，當庭向承審法官坦承前
    次具結之證詞為出於虛偽不實之陳述，自白上情不諱，而查知上情。
二、案經臺灣板橋地方院檢察署檢察官自動檢舉偵查起訴。
    理  由
一、右揭事實，訊據被告甲○○坦承不諱，並有曾百麒交付予被告之自訴狀影本、存
    證信函、台北縣政府八十六北府工建字第四四八四三四號函及八十七北工建字第
    Ｂ五五四三號函、空白協議書足資佐證，而被告於本院八十七年自字第六號八十
    八年一月二十六日調查時，以證人身分供前具結，虛偽之陳述：八六北府建三字
    第一八九五一二號公文書，係伊自己於八十六年間在萬華住處以剪貼、影印方式
    變造後持之申請云云，此不實事項陳述之內容，足以影響法院認定曾百麒有無變
    造私文書之行為，而影響裁判之結果，對該案審理結果有陷於錯誤之危險，屬案
    情有重要關係之事項，顯無疑義，並經本院調取上開卷證資料核閱屬實，有該調
    查筆錄及證人結文存卷可按，且證人一經違背具結義務，就案情重要關係之事項
    ，為虛偽之陳述，即構成偽證罪，不因該項證言有無採取及其作證案件是否因被
    害人撤回，法院有無採為基礎，而受影響（最高法院七十六年度台上字第五二五
    二號判決參照），是其作證案件雖判決自訴不受理，惟亦不影響此罪之成立，此
    外，復有八十七年度自字第六號判決書在卷足參。事證至為明確，被告犯行洵堪
    認定。
二、按偽造或使用偽造證據，使犯罪成立與否之法律關係有陷於認定困難或錯誤之虞
    ，其直接受其妨害者，乃國家之刑事司法工作，至犯罪人受有不當利益，不過為
    可能發生之附帶現象而已，因此，行為是否本於謀他一犯人之利益而為之，刑法
    並不以之為構成犯罪要件，則其所侵害者，乃國家單純性法益。又偽造或使用偽
    造之證據對於偽證罪而言，具一般規定之性質，故惟於不構成偽證罪時，方得依
    本罪論處，倘行為人以證人資格於具結後而陳述虛偽之證言者，則應成立偽證罪
    ，而不再以偽造或使用偽造證據罪相繩。查被告甲○○於前揭時地，雖偽造關係
    曾百麒刑事被告案件之證據協議書一紙（偽造委託協議書證據後，復予使用，使
    用吸收偽造，論以使用偽造證據），其所妨害者，乃國家司法機關之實施偵審，
    而使案件真象有難於發現之虞，所侵害者，為刑事司法權之國家法益則一，其進
    而於本院調查時，以證人身分就上開於案情有重要關係之事項，供前具結，而為
    虛偽陳述，核其所為，係犯刑法第一百六十八條之偽證罪。又被告於所偽證之案
    件確定前自白，應依同法第一百七十二條規定，減輕其刑。爰審酌被告之素行，
    犯罪之動機、目的、手段，曲庇犯人，影響裁判之正確，侵害刑事司法權，惟犯
    後坦白承認，態度尚稱良好等一切情狀，量處如主文所示之刑，以資懲儆。
據上論斷，應刑事訴訟法第二百九十九條第一項前段，刑法第一百六十八條、第一百
七十二條，判決如主文。
本案經檢察官洪家源到庭執行職務
中      華      民      國    八十九    年     十二     月     十二     日
                                      臺灣板橋地方法院刑事第四庭
                                          法    官    徐  子  涵
右正本證明與原本無異。
如不服本判決，應於判決送達後十日內向本院提出上訴狀。
                                          書 記 官    彭  麗  紅
中      華      民      國      八十九      年    十二    月    十六    日
附論罪法條：
刑法第一百六十八條
於執行審判職務之公署審判時或於檢察官偵查時，證人、鑑定人、通譯於案情有重要
關係之事項，供前或供後具結，而為虛偽陳述者，處七年以下有期徒刑。


司法院資訊處製作；財團法人民間司法改革基金會備份。
